臺灣桃園地方法院民事判決　九十二年度訴字第一五八○號
　　原　　　告　乙○○
　　訴訟代理人　丙○○
　　被　　　告　甲○○
?
右當事人間請求損害賠償事件，經本院中壢簡易庭以九十一年度壢交附字第二五號刑
事附帶民事訴訟裁定移送前來，復經本院於民國九十三年三月二十六日言詞辯論終結
，判決如左：
    主      文
被告應給付原告新台幣壹拾陸萬伍仟捌佰柒拾伍元，及自民國九十一年十月二十九日
起至清償日止，按年息百分之五計算之利息。
原告其餘之訴駁回。
訴訟費用由被告負擔四分之一，餘由原告負擔。
本判決第一項得假執行。
原告其餘假執行之聲請均駁回。
    事      實
壹、原告方面：
一、聲明：被告應給付原告新台幣（下同）六十萬元，及自起訴狀繕本送達被告翌日
    起至清償日止，按年息百分之五計算之利息；併陳明願供擔保請准為假執行之宣
    告。
二、陳述：
  (一)緣被告甲○○於民國（下同）九十年十一月七日凌晨二十十五分許，駕駛車牌號
    碼八Ｇ─六一七一號自用小客車，由桃園縣中壢市○○路往環中東路方向行駛，
    於行經中壢市○○街與成都路之無號誌交岔路口時，原應注意汽車駕駛人行經無
    號誌之交岔路口時，應減速慢行，作隨時停車之準備，而依當時情形，又無不能
    注意之情形，竟疏未注意貿然通過上開無號誌交岔路口，適有訴外人丁○○騎乘
    車牌號碼ＩＬＳ─三四五號機車，後載原告乙○○，由中壢市○○路往健行路方
    向行駛，亦疏未注意行經無號誌交岔路口時，應減速慢行，兩車不慎在桃園縣中
    壢市○○街與成都路口相撞，造成原告乙○○受有頭部外傷、前額撕裂傷、左膝
    撕裂傷、右脛腓骨粉碎性骨折之傷害。
  (二)原告依民法第一百八十四條一項前段及第一百九十五條第一項規定請求被告應賠
    償醫療費及精神慰撫金等，合計六十萬元，其明細如下：
    (1)醫療費：原告因本件車禍送醫治療，支出醫療費用四萬一千七百四十八元。又
      原告於受傷後送醫急救，另支出救護車費三千元，一併求償。
    (2)交通費：原告於本件車禍受傷手術出院後，仍需定期回診，因使用柺杖行動不
      便，有搭乘計程車回診之必要，自九十一年八月三十一日起因傷勢稍癒始得搭
      乘如火車等大眾交通工具，則以原告自九十年十一月二十日起至九十一年八月
      三日止，計回診十三次，每次計程車來回車資一千三百元計算，原告計支出計
      程車費一萬六千九百元，自九十一年八月三十一日起至九十二年一月十八日止
      ，因母親不放心原告一人就診，乃陪同原告回診，以該期間共回診六次，兩人
      來回火車費二百五十元計算，原告因此支出交通費一千五百元，而自九十二年
      二月十五日起至九十二年十月十四日止，原告復回診七次，來回火車費一百三
      十元計算，原告計支出交通費九百一十元；又原告現就讀元智大學，於本件車
      禍受傷後，自九十一年十一月十五日起至九十一年七月十四日止返回學校上課
      期間，仍有搭乘計程車之必要，以每月上課二十日，每日需花費計程車費三百
      元計算，八個月期間計支出交通費用四萬八千元。
    (3)營養品費用：原告於傷勢痊癒期間，須購買維骨力等營養品，且須請人照護，
      計支出費用四萬元。
    (4)精神慰撫金：原告因本件車禍傷勢嚴重，被告自案發迄今從未聞問，原告學業
      亦因此受阻，請求被告賠償慰撫金四十五萬元。
    (5)以上各項請求除精神慰撫金請求四十五萬元外，其餘項目合計以十五萬元為最
      高請求金額。
三、證據：提出診斷證明書一紙、醫療費用收據二十七紙為證。
貳、被告方面：
    被告未於言詞辯論期日到場，亦未提出準備書狀作何聲明或陳述。
參、本院依職權調閱本院中壢簡易庭九十一年壢交簡字第一二一五號案件刑事卷宗（
    含台灣桃園地方法院檢察署九十一年度偵字第四九八八號、九十一年度偵字第七
    九０九號偵查卷宗），並影卷置於卷外；調閱兩造於九十年間所得收入及財產資
    料；並向國立台灣大學醫學院附設醫院（以下簡稱台大醫院）函詢原告於車禍受
    傷後至該院治療之過程與復原狀況；及函詢桃園縣計程車客運商業同業公會自原
    告住家至台大醫院、元智大學費用幾何；另向交通部鐵路管理局函查自中壢至台
    北之火車票價。
    理      由
一、被告經合法送達，未於言詞辯論期日到場，核無民事訴訟法第三百八十六條各款
    所列情形，爰依原告之聲請，由其一造辯論而為判決。
二、查原告主張被告於九十年十一月七日凌晨二時十五分許，駕駛車牌號碼八Ｇ─六
    一七一號自用小客車，由桃園縣中壢市○○路往環中東路方向行駛，於行經中壢
    市○○街與成都路之無號誌交岔路口時，未減速慢行，貿然通過上開無號誌交岔
    路口，適有訴外人丁○○騎乘車牌號碼ＩＬＳ─三四五號機車，後載原告乙○○
    ，由中壢市○○路往健行路方向行駛，突見被告所駕駛之車閃避不及，致機車車
    身遭被告所駕駛自小客車車頭撞及，丁○○騎乘之機車因此人車倒地，造成原告
    受有頭部外傷、前額撕裂傷、左膝撕裂傷、右脛腓骨粉碎性骨折之傷害等情，業
    經原告提出診斷證明書為證，被告前於本院中壢簡易庭九十一年度壢交簡字第一
    二一五號過失傷害刑事案件偵查、審理中亦自承其於本件車禍發生確有過失而撞
    及訴外人丁○○騎乘之機車等語（四九八八號偵卷第十七、十八頁），業據本院
    依職權調閱本院中壢簡易庭九十一年壢交簡字第一二一五號刑事卷宗查核明確，
    而被告已於相當時期受合法之通知，既未於言詞辯論期日到場，亦未提出書狀作
    何聲明、陳述再事爭執，本院審酌上開書證，堪信原告主張此部分事實為真實。
三、按汽車行駛時，駕駛人應注意車前狀況及隨時採取必要之安全措施；又汽車行經
    無號誌交岔路口時，應減速慢行，作隨時停車之準備。道路交通安全規則第九十
    四條第三項、第九十三條第一項第三款分別定有明文。被告為汽車駕駛人，應恪
    遵上開法律規定，而依當時情形又無不能注意情事，竟疏未注意車前狀況，復未
    減速慢行，貿然通過上開無號誌之交岔路口，致撞及訴外人丁○○騎乘之機車，
    其有違反上開交通安全規定之過失昭然甚明。又原告因乘坐機車遭被告駕駛車輛
    撞及，致受有頭部外傷、前額撕裂傷、左膝撕裂傷、右脛腓骨粉碎性骨折等傷害
    ，被告之過失行為與原告所受傷害間自有相當因果關係，被告應對此負過失責任
    ；雖訴外人丁○○於上開刑事案件偵查、審理中，對於其騎車行經交岔路口沒有
    減速慢行，仍以時速約四十公里之速度通過，致見到被告所駕駛自小客車時閃避
    不及而撞上等節不爭執（刑卷第二十頁），則訴外人丁○○於行經該無號誌路口
    時，亦有未減速慢行之過失，惟被告駕駛車輛既有過失，其過失與車禍發生復有
    相當因果關係，並致原告身體受有傷害，被告且因本件車禍經本院中壢簡易庭九
    十一年度壢交簡字第一二一五號判決判處被告有期徒刑三月，得易科罰金確定，
    有本院中壢簡易庭該刑事判決在卷可憑，訴外人丁○○對本件車禍發生雖亦同有
    過失，然不能因此解免被告過失責任之成立，原告自得依侵權行為有關法律向被
    告請求損害賠償。
四、次按因故意或過失不法侵害他人權利者，負損害賠償責任，民法第一百八十四條
    第一項前段定有明文。繼按不法侵害他人之身體健康者，對於被害人因此喪失或
    減少勞動能力，或增加生活上之需要時，應負損害賠償責任；又不法侵害他人之
    身體、健康、名譽、自由、信用、隱私、貞操，或不法侵害其他人格法益而情節
    重大者，被害人雖非財產上之損害，亦得請求賠償相當之金額。民法第一百九十
    三條第一項、第一百九十五條第一項前段分別定有明文。被告不法侵害原告之身
    體及健康，既經認定。茲就原告所得請求被告賠償之各項損害及金額是否允當，
    一一分述如左：
  (一)增加生活上需要部分：
    (1)醫療費用：查原告因乘坐丁○○所駕駛機車遭被告車輛撞及受有上述傷害，經
      送天晟醫院診療，繼轉往台大醫院治療，支出醫療費用四萬一千七百四十八元
      ，有原告提出醫療費用收據二十七紙為證，經核該醫療費用收據所載醫療項目
      ，均係因車禍受傷所支出必要之醫療費用，是原告就其支出醫療費用部分請求
      被告賠償四萬一千七百四十八元，於法有據，應予准許。至救護車費三千元部
      分，則未據原告提出單據證明其確有此部分支出，其此部分請求即不應准許。
    (2)因就診支出交通費：原告主張其於車禍後自九十年十一月二十日起至九十一年
      八月三日止，因需借助柺杖行走，無法自由行動，乃搭乘計程車返回醫院回診
      ，支出車費一萬六千九百元，自九十一年八月三十一日起至九十二年一月十八
      日止，復回診六次，因母親陪同回診，支出來回火車費一千五百元，而自九十
      二年二月十五日起至九十二年十月十四日止，繼回診七次，計支出來回火車費
      九百一十元等節，雖未據原告提出單據為證，惟查，原告因本件車禍所受傷勢
      為頭部外傷、前額撕裂傷、左膝撕裂傷、右脛腓骨粉碎性骨折，其於術後應有
      一段時間行動不便，需使用特殊交通工具，業據本院依職權向台大醫院函查原
      告就診情形，有台大醫院九十二年十二月十日（九十二）校附醫密字第九二０
      ０二一三三０三號函存卷可參，而依原告提出台大醫院於九十一年五月十一日
      出具之診斷證明書記載，原告於該次回診後尚需再以柺杖輔助行走三個月，有
      該診斷證明書附卷可按，是原告於九十一年八月中旬以前應有無法乘坐大眾交
      通工具而需搭乘計程車或自小客車為交通工具之必要。另原告主張其自九十年
      十一月二十日起至九十一年八月三日止計回診十三次，亦有原告提出與其陳述
      相符之醫療費用收據十三紙為證，自足以認定原告確有因就診目的而搭乘如計
      程車、自用小客車之必要。又自原告住處即桃園縣中後興路二段五五一巷至台
      大醫院單程車資約九百元至九百五十元左右，有桃園縣計程車客運商業同業公
      會九十二年十二月五日桃計客麗字第九二０八五號函存卷可按，則原告主張來
      回住家與台大醫院間車資為一千三百元，尚在合理範圍之內，故原告主張其自
      九十年十一月二十日起至九十一年八月三日止就診需支出交通費一萬六千九百
      元（1300Ⅹ13＝16900），為合理必要。另原告自九十一年八月中旬後即無乘
      坐計程車之必要而得搭乘大眾交通工具，已如前述，故原告自九十一年八月三
      十一日起來回住所及台大醫院就診部分，自應依客觀火車收費標準以一人來回
      車程計算，原告稱需有母親陪同云云，僅是原告母親出於愛子之心所為行為，
      非因原告傷勢於客觀上有此必要，故原告因母親陪同就診額外支出交通費用，
      自不得向被告求償。又中壢至台北之電聯車票價為五十七元，莒光號票價為六
      十九元，自強號票價為八十九元，有交通部台灣鐵路管理局九十二年十二月八
      日鐵運客字第０九二００二六一一五號函在卷可按，則依該等票價平均七十二
      元計算，原告主張來回票價為一百三十元，未逾上開平均票價，亦屬合理，而
      原告自九十一年八月三十一日起至九十二年十月十四日止，計回診十三次，其
      主張此部分交通費支出於一千六百九十元（130Ⅹ13=1690）之範圍內核屬必要
      ，應予准許，逾此部分則屬無據。
    (3)因就學支出交通費用：原告於九十一年八月中旬以前有無法乘坐大眾交通工具
      而需搭乘計程車或自小客車為交通工具之必要，已如前述，故原告主張其自九
      十一年十一月十五日起至九十一年七月十四日止返回學校上課，需乘坐計程車
      ，亦可採信，又原告就讀元智大學，業據原告自陳在卷，自原告住處至元智大
      學車資約一百五十元，亦經桃園縣計程車客運商業同業公會以九十二年十二月
      五日桃計客麗字第九二０八五號函覆在卷，故原告主張其來回家中與學校需支
      出計程車費三百元，應屬合理，則以原告主張其每月上課二十日計算，原告主
      張其於上開八個月期間計支出交通費四萬八千元（300Ⅹ20Ⅹ8=48000），即屬
      必要，應予准許。
    (4)營養品費用：原告主張其於傷勢痊癒期間，須購買維骨力等營養品，且須請人
      照護，計支出費用四萬元云云，然未據其提出單據為證，尚無從認原告確有此
      部分支出，況原告亦未能提出證據證明其此部分支出屬治癒傷勢所必需或係遵
      醫囑必要之花費，自無從認與原告所受傷害相關且為醫療上所必須者，則原告
      請求此部分費用，即不應准許。
  (二)精神慰撫金部分：本件被告因過失行為侵害原告之身體及健康，致原告多次出入
    醫院就診、求醫，其精神上自受有損害，而民法第一百九十五條第一項所賠償金
    額是否相當，應斟酌雙方身份、資力與加害程度，及其他各種情形核定相當數額
    ，最高法院五十一年台上字第二二三號判例意旨參照。查原告尚在大學就讀，無
    薪資收入，被告亦無薪資收入，且無不動產等情，已據原告陳明在卷，並經本院
    依職權調閱兩造財產及所得資料供參，本院審酌原告因本件車禍受有上開傷害，
    歷經住院、手術，待骨折癒合後尚需經拔釘手術等情，有台大醫院上開函文在卷
    可佐，及兩造之經濟能力等一切情狀，認原告請求慰撫金四十五萬元尚屬過高，
    應予核減為十五萬元為適當。
  (三)綜上所述，原告可得請求被告賠償之金額為二十五萬八千三百三十八元（含醫療
    費用四萬一千七百四十八元、交通費六萬六千五百九十元、精神慰撫金十五萬元
    ）。
五、繼按損害之發生或擴大，被害人與有過失者，法院得減輕賠償金額或免除之；又
    上開規定，於被害人之代理人或使用人與有過失之情形，亦有準用。民法第二百
    十七條第一項、第三項定有明文。亦即損害之發生或擴大，被害人、被害人之代
    理人或使用人與有過失者，法院俱得減輕賠償金額或免除之。而駕駛機車附載他
    人，該他人係因藉駕駛人載送而擴大其活動範圍，駕駛人為之駕駛機車，應認係
    該他人之使用人，依前開規定，如駕駛人亦有過失者，自得減免賠償義務人之賠
    償金額。查本件訴外人丁○○就車禍之發生既亦有行經無號誌交岔路口未減速慢
    行之過失，已如前述，其騎乘機車搭載原告，自屬原告之使用人，本院審酌丁○
    ○與被告之過失程度，及渠等各自過失對本件車禍發生原因力之強弱，認以減輕
    被告賠償金額百分之三十為適當，因之，原告得請求被告賠償之金額為十八萬零
    八百三十七元（258338Ⅹ70%=180836.6，元以下四捨五入）。再按，保險人依本
    法規定給付之保險金，視為加害人或被保險人損害賠償之一部分；加害人或被保
    險人受賠償請求時，得扣除之。強制汽車責任保險法第三十條定有明文。查原告
    因本件車禍，已領取強制汽車責任保險金一萬四千九百六十二元，業據原告自承
    在卷，並有原告提出強制汽車責任保險理賠計算書一紙為證，此部分金額應自原
    告可得請求被告賠償之損害賠償額中扣除，故原告可得請求金額為十六萬五千八
    百七十五元（000000-00000 =165875）。從而，原告基於侵權行為，請求被告賠
    償十六萬五千八百七十五元，及自起訴狀繕本送達被告翌日即九十一年十月二十
    九日起至清償日止，按年息百分之五計算之利息，為有理由，應予准許，逾此範
    圍之請求，為無理由，應予駁回。
六、原告雖陳明願供擔保，聲請宣告假執行，惟經核其勝訴部份，所命給付金額未逾
    五十萬元，應依職權宣告假執行；其餘假執行之聲請，則因訴之駁回而失所依附
    ，不予准許。
七、結論：本件原告之訴，為一部有理由，一部無理由，依民事訴訟法第七十九條、
    第三百八十九條第一項第五款，判決如主文。
中　　　華　　　民　　　國　　九十三　　年　　　三　　　月　　三十一　　日
                                        臺灣桃園地方法院民事第二庭
~B法　　　官　管靜怡
右為正本係照原本作成
如對本判決上訴須於判決送達後廿日內向本院提出上訴狀
中　　　華　　　民　　　國　　九十三　　年　　　四　　　月　　　五　　　日
~B書　記　官　許家慧
